【裁判字號】    99,台上,6380
【裁判日期】    991014
【裁判案由】    誣告
【裁判全文】
最高法院刑事判決            九十九年度台上字第六三八０號
上  訴  人  甲○○
選任辯護人  張立業律師
上列上訴人因誣告案件，不服台灣高等法院中華民國九十七年十
二月三十一日第二審判決（九十七年度上訴字第四三三四號，起
訴案號：台灣宜蘭地方法院檢察署九十六年度偵字第三三四七號
），提起上訴，本院判決如下：
    主  文
上訴駁回。
    理  由
按刑事訴訟法第三百七十七條規定，上訴於第三審法院，非以判
決違背法令為理由，不得為之。是提起第三審上訴，應以原判決
違背法令為理由，係屬法定要件。如果上訴理由書狀並未依據卷
內訴訟資料，具體指摘原判決不適用何種法則或如何適用不當，
或所指摘原判決違法情事，顯與法律規定得為第三審上訴理由之
違法情形，不相適合時，均應認其上訴為不合法律上之程式，予
以駁回。本件原判決綜合全部卷證資料，引用第一審判決書記載
之事實，認定上訴人甲○○有所載之誣告犯行，已引用同判決詳
述所憑之證據與認定之理由；對於上訴人辯稱其於民國九十五年
四月六日始知其姓名、印章遭偽簽、盜蓋，據此提起偽造文書告
訴，無誣告云云，為不足採，亦依調查所得證據，引用第一審判
決書及另為補充敘述，而詳予指駁、說明。因認上訴人犯行明確
，而維持第一審論處上訴人誣告罪刑之判決，駁回上訴人在第二
審之上訴。由形式上觀察，無足以影響判決結果之違法情形存在
。上訴意旨略以：(一)、其無同意擔任補習班班主任之必要，亦未
同意或授權告訴人乙○○在相關之補習班立案申請書、切結書等
文件上簽署上訴人姓名或用印，原判決論以誣告罪，適用法則不
當；卷附證人乙○○、邱冠中、簡燕茹、陳映廷之證詞，或有違
常情或具前後矛盾之瑕疵，原判決遽採為其論罪之依據，採證違
法；依卷附「宜蘭縣議會便條」、「服務資料卡」所示，其係九
十五年三月十四日向證人陳文昌查詢遭冒名班主任之事，原判決
所為指駁，亦有認定事實錯誤及悖於證據法則之違失。(二)、原審
未依上訴人之聲請傳喚證人林俊宏，復未為相關筆跡鑑定之調查
以釐真相，有依法應於審判期日調查之證據未予調查之違法；卷
附證人林俊宏陳報書狀內容，非用以證明上訴人犯罪事實，僅具
自由證明，原判決未詳述不採之理由，有判決不適用法則及不載
理由之違誤等語。惟查：(一)、犯罪事實之認定、證據之取捨及證
明力之判斷，俱屬事實審法院之職權，苟其取捨判斷不違背經驗
與論理法則，即不能指為違法。又證人之證言縱令先後未盡相符
，但事實審法院本於審理時所得之心證，就其證言一部分認為確
實可信予以採取，原非證據法則所不許。又同一證人前後供述證
詞歧異，則採信同一證人之部分證言時，當然排除其他部分之證
言，此為法院取捨證據法理上之當然結果，縱未於判決理由內說
明捨棄他部分證言，仍非理由不備。本件原判決已敘明引用第一
審判決書所載之證據及理由，說明依憑上訴人供承任職楓橋補習
班，於九十四年七月間知悉其掛名班主任等供詞，證人即告訴人
乙○○、證人邱冠中、簡燕茹、陳映廷等於偵審之證詞，佐以卷
附相關警詢筆錄、不起訴處分書、處分書、宜蘭縣補習班資訊管
理系統資料、行政櫃檯人員聘僱合約等證據資料，參互勾稽判斷
，於理由內逐一論述剖明其採證認事之理由，且就摒棄上訴人否
認犯行之各辯解及證人林玉芬、簡玉萍、陳文昌分別於偵審之陳
述、卷附林俊宏、陳文昌之書面陳述或服務資料卡，如何不足為
上訴人有利之認定，於理由內詳為論述、指駁，併敘明上訴人同
意擔任補習班負責人，告訴人縱未經上訴人同意於相關立案申請
書、切結書等文件上簽署上訴人姓名，要屬授權範圍事項，不生
偽造文書等情之理由稽詳。所為論斷及說明，由形式上觀察，無
違經驗與論理法則，且屬事實審法院取捨證據職權之適法行使，
尚難漫指為違法。上訴人既同意擔任班主任，仍據以申告乙○○
涉犯偽造文書犯行，論以誣告之罪，無適用法則不當之違法。(二)
、第二審判決書，得引用第一審判決書所記載之事實、證據及理
由，對案情重要事項第一審未予論述，或於第二審提出有利於被
告之證據或辯解不予採納者，應補充記載其理由。刑事訴訟法第
三百七十三條定有明文。原判決既認第一審判決認事用法及量刑
均無不當，應予維持，則其援用第一審判決書記載之事實、證據
及理由作為裁判之基礎，僅就上訴人於第二審提出之證據或辯解
不予採納者，補充記載其理由，經核於法並無不合。而原判決既
已說明引用第一審判決關於卷附證人林俊宏之陳述書狀如何不具
證據能力，無足為上訴人有利認定之理由，無理由不備之違法。
(三)、刑事訴訟法所稱依法應於審判期日調查之證據，係指與待證
事實有重要關係，在客觀上顯有調查必要性之證據而言，其範圍
並非漫無限制，必其證據與判斷待證事實之有無，具有關聯性，
得據以推翻原判決所確認之事實，而為不同之認定，若僅枝節性
問題，或所證明之事項已臻明確，或就同一證據再度聲請調查，
自均欠缺其調查之必要性，未為無益之調查，無違法可言。原判
決認事證已明，併敘明傳訊林俊宏查明補習班設立流程與上訴人
涉犯誣告罪不具關聯性，及如何無送筆跡鑑定必要等理由，並非
無稽，未為不必要之調查，不能指為違法。此外，上訴意旨，就
原審依職權採證認事之適法行使，或就原判決已說明事項，專憑
己見，泛指為違法，且為單純事實之爭執，或與判決本旨無關之
枝節問題為事實之爭辯，俱非適法之第三審上訴理由，應認上訴
人之上訴為不合法律上之程式，予以駁回。
據上論結，應依刑事訴訟法第三百九十五條前段，判決如主文。
中    華    民    國  九十九  年    十    月   十四   日
                      最高法院刑事第十一庭
                          審判長法官  石  木  欽
                                法官  洪  佳  濱
                                法官  韓  金  秀
                                法官  段  景  榕
                                法官  周  煙  平
本件正本證明與原本無異
                                      書  記  官
中    華    民    國  九十九  年    十    月   二十   日
                                                      K

司法院資訊處製作；財團法人民間司法改革基金會備份。
